---
title: "Relatório Final"
author: "Brenno Cordeiro"
date: "June 11, 2018"
output: pdf_document
lang: "pt"
---

```{r setup, include=FALSE}
knitr::opts_chunk$set(echo = FALSE, message = FALSE, warning = FALSE, fig.width = 3.5, fig.height = 2, fig.align = 'center')
library(tidyverse)
library(viridis)

theme_update(# axis labels
             axis.title = element_text(size = 7),
             # tick labels
             axis.text = element_text(size = 7),
             # title 
             title = element_text(size = 8))

transito <- read_csv("tabela1.csv")
transito2 <- read_csv("tabela2.csv")
transito3 <- read_csv("transito3.csv")

cv <- function(arg){
  return(sd(arg, na.rm = TRUE)/mean(arg, na.rm = TRUE))
}

transito <- transito %>%
  mutate(tempo = (ida_tempo + volta_tempo)/60)
transito_tempo <- as.numeric(pull(transito, tempo))

```

## Objetivo Geral
Analisar e estudar os efeitos, caso existam, do tempo gasto no deslocamento até a instituição de ensino no tempo disponível para os estudos

## Meios de transporte
Para começar a verificar a relação dos alunos da aula de estatística exploratória com o trânsito, podemos primeiro olhar para o meio de transporte utilizado pelos alunos para sua locomoção diária.

```{r, include=FALSE}
table1 <- transito %>%
  gather(ida_transporte, volta_transporte, key=tipo, value=Meio) %>% 
  group_by(Meio) %>% 
  summarise(Ida = sum(tipo == 'ida_transporte'), Volta = sum(tipo == 'volta_transporte'))
```

|           | Ida | Volta |   |
|-----------|-----|-------|---|
| A pé      | 2   | 2     |   |
| Bicicleta | 2   | 2     |   |
|  Carro    | 27  | 23    |   |
| Metrô     | 8   | 6     |   |
| Ônibus    | 21  | 27    |   |
Table: Meio de transporte utilizado pelos alunos para chegar e sair da universidade.

A maior parte dos alunos usa carro ou ônibus no seu deslocamento diário. Para chegar até a universidade, mais alunos preferem utilizar carro ao ônibus, situação que se inverte na volta. O meio de transporte é bem variado, com coeficiente de variação de 0,95.

```{r meio_local, fig.width=5, fig.height=3, fig.cap="Distribuição de frequência do meio de transporte utilizado em cada local de residência"}
transito2 %>%
  mutate(resid = ifelse( resid %in% c('Asa Norte', 'Asa Sul'), 'Brasília', resid)) %>% 
         #resid = ifelse( resid %in% c('Brasília', 'Taguatinga', 'São Sebastião'), resid, 'Outros')) %>%
  group_by(meio, resid) %>% 
  summarise(n = n()) %>% 
  ggplot() +
    geom_point(aes(meio, reorder(resid, n, FUN = sum), size = n, color = n)) + 
    scale_color_viridis( breaks = seq(15,0,-2.5)) +
    scale_size_continuous( breaks = seq(15,0,-2.5)) +
    guides(color= guide_legend(), size=guide_legend()) +
    labs(x = "Meio de Transporte", y = "Local de Residência", color = "Quantidade", size = "Quantidade")
```
Analisando os meios de transporte por área de residência na Figura \ref{fig:meio_local}, encontramos associações interessantes. Como era de se esperar, as pessoas que responderam que vão ou voltam a pé ou de bicicleta, moram em Brasília, ou seja, perto da universidade. Já para os usuários de metrô, 62% moram em Taguatinga. Quanto aos usuários de ônibus, um quarto mora em Brasília. Para os que usam carro, a maioria é novamente de Brasília. 

Com relação às distâncias, encontramos uma alta variabilidade nos dados referentes ao uso de carro e ônibus tanto na ida quanto na volta. Na ida, o coeficiente de variação para o carro e para o ônibus ficam em torno de 66% e 55% respectivamente. Podemos verificar, também na ida, que a mediana do conjunto de dados do Ônibus é maior que o terceiro quartil do conjunto de dados do Carro. Na volta, entretanto, as medianas ficam bem próximas. 17% da variação da distânciana ida pode ser explicada pelo meio de transporte, enquanto na volta, percentual ficou em 4,3%, o que condiz com o boxplot, mostrando que, neste caso, a distância média varia pouco conforme o meio de transporte. Vale ressaltar que 78% dos estudantes que responderam a pesquisa usam o mesmo meio de transporte no seu trajeto diário à universidade.

```{r}
transito %>% 
  gather(ida_transporte, volta_transporte, key = tipo, value = meio) %>% 
  filter(meio %in% c("Ônibus", "Metrô", "Carro")) %>% 
  mutate(dist = ifelse(dist == 10.8, 5, dist),
         tipo = ifelse(tipo == "ida_transporte", "Ida", "Volta")) %>% 
  ggplot() + 
    geom_boxplot(aes(reorder(meio, dist, FUN = median ), dist)) +
    facet_wrap(~ tipo) +
    labs(x = 'Meio de Transporte', y = 'Distância Média')
```

```{r, echo=FALSE}
transito$avaliacao <- as_factor(transito$avaliacao)
transito$avaliacao <- factor(transito$avaliacao, levels = c('Muito ruim', 'Ruim', 'Regular', 'Bom', 'Muito bom'))
```

```{r, fig.width=5}
transito %>%
  filter(is.na(avaliacao) != TRUE) %>%
  group_by(avaliacao) %>% 
  summarise(n = n()) %>% 
  ggplot(aes(avaliacao, n)) +
    geom_bar(aes(fill = n), stat = "identity") +
    theme(legend.position = "none") + 
    labs(x="Avaliação", y="Frequência")
```
Em relação à qualidade do transporte público, podemos ver que a avaliação dos estudantes apresenta uma distribuição simétrica, com maior frequência da avaliação **regular** e menor frequência das avaliações extremas. 

## Tempo no Trânsito

```{r, include=FALSE}

```

```{r, echo=FALSE}
transito %>% 
  select(ida_tempo, volta_tempo) %>% 
  mutate(transito_tempo = (ida_tempo + volta_tempo)) %>% 
  gather(`ida_tempo`, `volta_tempo`, key=tipo, value=tempo) %>%
  ggplot() +
    geom_boxplot(aes(tipo, tempo)) +
    coord_flip()
```

A partir do gráfico 1*, podemos comparar a distribuição de dois conjuntos de dados: o tempo que os estudante levam até chegar na universidade, e o tempo que levam para chegar no local de interesse após a saída da universidade. No primeiro conjunto, podemos verificar uma simetria e uma menor variabilidade se comparada ao segundo conjunto. De fato, se levarmos em conta a medida do coeficiente de variação, obtemos um valor de 0.52 para o primeiro conjunto, e 0.56. A diferença é sutil, mas nos mostra também que ambos conjuntos são heterogêneos. Podemos verificar ainda a existência valores extremos no segundo conjunto de dados, como indício da maior variância.

A alta variabiidade dos dados é provavelmente decorrente da escolha de meio de transporte e da residência de cada indivíduo. Vamos separar os dados por essas variáveis mais a frente.

Analisando mais a fundo os quartis do nosso conjunto de dados, podemos verificar que metade dos alunos precisam de pelo menos 50 minutos para chegar a universidade. Para 20% dos alunos, esse valor é de pelo menos 1 hora e 20 minutos.
Para sair da universidade, metade dos nossos alunos levam mais de 1 hora para chegar no seu local de interesse. No geral, em média, o aluno da UnB passa 1 hora e 50 minutos no trânsito diariamente, com desvio padrão de 50 minutos. 40% dos alunos passam mais de 2 horas diárias no trânsito e 20% passam mais de 2 horas e 30 minutos. 

Esses dados nos permite estimar que estudante da UnB perde cerca de 10 dias por ano no trânsito. Isso não só representa um intervalo de tempo gasto na nossa rotina, como tras consigo riscos a saúde. Passar mais de 30 minutos no trânsito {na ida e na volta} está relacionado com maiores níveis de stress e ansiedade[3] %se comparado...%, e  também pode trazer maior risco de pré-diabetes, diabetes, doenças cardíacas e depressão[4].

Como mostra o gráfico x, o meio de transporte mais rápido, em  média, para se chegar a universidade é a pé, enquato o meio mais demorado, em média, é o metrô. Entretanto, os alunos que pegam somente ônibus passam mais tempo no trânsito diariamente, cerca de 2 horas e 26 minutos, e 25% deles passam 3 horas ou mais no trânsito diariamente. Para quem usa apenas metrô, 75% fica mais de 2 horas e 20 minutos diários no seu deslocamento diário. %calcular coeficientes de variância
```{r, fig.width=4,fig.show="hold"}
transito %>% 
  gather(ida_transporte, volta_transporte, key=tipo, value=Meio) %>% 
  mutate(tempo = ifelse(tipo == "ida_transporte", ida_tempo, volta_tempo)) %>% 
  group_by(Meio, tipo) %>% 
  summarise(tempo = mean(tempo/60)) %>% 
  #spread(key=tipo, value = tempo)
  ggplot() +
    geom_bar(aes(Meio, tempo, fill=tipo), stat="identity", position = "dodge") +
    scale_fill_manual(values = c("darkgray", "gray30"))

transito %>% 
  gather(ida_transporte, volta_transporte, key=tipo, value=Meio) %>% 
  mutate(tempo = ifelse(tipo == "ida_transporte", ida_tempo, volta_tempo),
         tipo = ifelse(tipo == "ida_transporte", "Ida", "Volta")) %>% 
  ggplot() +
    geom_boxplot(aes(Meio, tempo)) +
    facet_wrap(~ tipo)
```

No gráfico x obtemos a distribução do tempo de deslocamento de cada local de residência. Podemos observar indícios de uma forte relação entre o tempo que se leva pra chegar e sair da universidade e o local de residência dos estudantes, %como era de se esperar¨%. Surpreendente, os moradoes do Guará são os que levam menos tempo, em média, para chegar e sair da universidade. Os moradores do Recanto das Emas são os que mais demoram para chegar a universidade, onde o tempo mínimo observado foi de 1 hora e 35 minutos para chegar a universidade e um tempo máximo de 3 horas para sair da universidade e chegar ao seu local de origem. 

Como foi observado anteriormente, os dados do tempo que os estudante levam até chegar na universidade e o tempo que levam para chegar no local de interesse após a saída da universidade variam bastante. Agora que separamos esses dados pelos locais de residência, podemos confirmar nossa hipótese de que parte dessa variabilidade é explicada pelos diferentes locais de residência. De fato, o %Calcular R²%

```{r, fig.height=4, fig.width=6, fig.show="hold"}
transito %>%
  mutate(resid = ifelse( resid %in% c('Asa Norte', 'Asa Sul'), 'Brasília', resid),
         resid = ifelse( resid %in% c('Santa Maria', 'Águas Lindas', 'Cruzeiro', 'Planaltina', 'Guará 2'), 'Outros', resid)) %>%
  gather(ida_tempo, volta_tempo, key = tipo, value = tempo) %>% 
  ggplot(aes(x = reorder(resid, tempo, FUN = mean), y = tempo)) +
    geom_boxplot() +
    coord_flip() +
    facet_wrap(~ tipo)
```

Outra forma de verificar a relação acima é observando o gráfico x.3, que demonstra a relação entre o tempo no trânsito e a distância média das cidades até a UnB. As duas variáveis tem um coeficiente de correlação linear de Pearson de 73%, mostrando um forte relação entre as variáveis.
```{r}
ggplot(transito, aes(dist, tempo)) + 
  geom_point()
```

## Tempo gasto no trânsito vs o resto do tempo
```{r}
transito <- transito %>% 
  mutate(cred = ifelse(cred < 6, NA, cred))

creditos <- transito %>% 
  filter(is.na(cred) == FALSE) %>% 
  pull(cred)
```

Uma relação relevante que devemos analisar é a relação entre o tempo gasto no trânsito e o tempo gasto na universidade. Para começar a estudar essa relação, vamos observar a distribuição da variável créditos no semestre atual, que indica indiretamente as horas*aula semanais dos estudantes. O conjunto de dados referente aos créditos no semestre atual tem média de 22,1 e coeficiente de variação de aproximadante 0,197, mostrando dados um pouco homogêneos. A maioria dos nossos estudantes, 42 deles, tem 24 cŕeditos nesse semestre.

Agora que tomamos conhecimento da variável créditos no semestre atual, vamos analisar sua relação com a variável tempo gasto no trânsito semanalmente. Como podemos observar no gráfico, as duas variáveis parecem não ter relação. Considerando o valor do coeficiente de correlação entre essas duas variáveis, obtemos um valor de 0,18, o que indica uma correlação fraca e positiva, demonstrando que, qunato maior a quantidade de créditos, maior o tempo gasto no trânsito. Isso pode ser explicado de diversas maneiras, como por exemplo se "pensarmos" que estudantes com muitos créditos no semestre tem menor flexibilidade no se quadro de horários, sendo obrigados a se deslocar em horários de pico, onde o tempo necessário para completar o deslocamento é maior.

Porém, se levarmos em conta que a variável créditos representa indiretamente as horas\*aulas semanais dos estudantes, podemos obter um novo conjunto de dados, que é a razão entre essas duas variáveis. Para nosso novo conjunto de dados, conseguimos obter informações pertinentes. Primeiramente, é possível ver que esse conjunto aparenta ter uma assimetria a direita e uma alta variabilidade. De fato, os dados possuem um coeficiente de assimetria %Calcular e um coeficiente de variação de 0,61, confirmando nossas hipóteses. O mais interessante desses dados, entretanto, é o que eles "falam?". 50% dos nossos alunos ficam 30 minutos no trânsito para cada hora de aula. Para 20% deles a razão é de 50 minutos ou mais no trânsito para cada hora de aula, e metade destes passam **mais tempo no transito do que nas aulas**. A média é de 36 minutos no trânsito para cada hora de aula.

$REFAZ ESSE PARAGRAFO PF THIAGO: Como estudante universitários, nosso foco principal são os estudos, e é assustador observar que em média, para assistir a duas aulas na universidade, levamos em média 2 horas e 40 minutos na locomoção...
```{r, message=FALSE, warning=FALSE}
transito %>% 
  mutate(tempo = tempo * 7) %>% 
  ggplot(aes(cred, tempo)) + 
    geom_jitter()
```

```{r, message=FALSE, warning=FALSE}
transito %>% 
  filter(is.na(cred) == FALSE) %>%
  mutate(razao = tempo / (cred * 60 / 7)) %>%
  ggplot(aes(razao)) +
    geom_area(bins = 16, stat='bin')
```

Vamos olhar agora como o tempo restante dos nossos estudantes é utilizado. Com relação ao tempo utilizado para estudar a matéria do seu curso fora das aulas , encotramos uma distribuição levemente assimétrica para a direita, com a maior frequência das respostas se concentrando no intervalo de 2 à 3 horas, e diminuindo conforme o tempo aumenta. Em média, os alunos passam 1 hora e 41 minutos estudando diariamente, e 50% deles disseram dedicar 2 horas ou mais aos estudos diários das matérias universitárias. É importante observar a grande variabilidade desse conjunto de dados, pois apresentam um coeficiente de variação de 0,63. Um efeito observado dessa alta variabilidade é que os %¨16,6% dos alunos que dediacam menos tempo aos estudos, dedicam 1 hora ou menos ao estudo diário da matéria, enquanto os 16,6% que dedicam mais tempo dedicam 4 horas ou mais aos estudos...

Com respeito ao tempo utilizado pelos estudantes com atividades %extracurriculares%, encontramos uma distribuição não tão simétrica e muito mais variada. Primeiro, é importante notar que estamos analisando um conjunto de dados de 46 dados, já que 14 alunos responderam não dedicar nenhuma parte de seu tempo a atividades %extracurricu,,,%. Dessa vez, temos um coeficiente de variação de 0,9, um coeficiente altíssimo, mesmo se comparado a distribuição anterior. A maioria dos alunos respodeu dedicar perto de 1 hora para esses tipos de atividade e a mediana foi de 2 horas.

```{r}
transito %>% 
  ggplot(aes(estudo))+
    geom_histogram(bins = 10)

transito %>% 
  filter(ativ > 60) %>% 
  mutate(ativ = ativ/3600) %>% 
  ggplot(aes(ativ))+
    geom_histogram(bins = 10)+
    scale_x_continuous(breaks = seq(0, 10, 1))
```

Uma última forma interessante de analisar como o tempo dos nossos estudantes é admnistrado é verificando quanto tempo passam dormindo. Dessa vez, temos evidências de uma distribuição menos variada, porém, ainda pouco simétrica. Na verdade, temos um coeficiente de variação de 0,18 e um coeficiente de assimetria Pearson de -0,05, mostrando que os dados não são exatamente homogêneos e bem mais simétricos do que aparentam. A maior parte dos alunos, quase um terço deles, dorme 6 horas por dia, seguido pelos que dormem 8 horas, que representam um quarto dos dados. Em média, os alunos da universidade têm 6 horas e 43 minutos de sono diário, bem menos que a média nacional, de 7 horas e 36 minutos [5]. Na verdade, a mediana desse conjunto de dados é de 6 horas e 45 minutos, o que é abaixo do recomendado, entre 7 e 9 horas [6], o que pode trazer diversos riscos a saúde e principalmente a cognição [7]. Apenas cerca de um terço dos nossos alunos está dormindo acima do recomendado e um quarto deles dorme 8 horas ou mais por dia.

```{r}
ggplot(transito, aes(sono)) +
  geom_histogram(bins=6, color = "black") +
  scale_x_time(breaks = seq(18000, 36000, 3600))
```

## Impactos do trânsito no tempo
%% Parágrafo introdutório

O gráfico %x% nos mostra pouca ou nenhuma relação entre as variáveis tempo gasto no trânsito e o tempo gasto em outras tarefas diárias. Um estudo dos coeficientes dos dados da tabela %x% nos permite concluir que a relação entre as variáveis é fraca e negativa, ou seja, o tempo gasto no trânsito diariamente influência negativamente o tempo gasto em outras tarefas de maneira bem fraca.

```{r, fig.width=7}
tempos <- transito %>% 
  gather(ativ, sono, estudo, key = tipo, value = tempo_) %>% 
  mutate(tipo = as.factor(tipo))

levels(tempos$tipo) <- c("Atividades", "Estudo", "Sono")

tempos %>% 
  ggplot(aes(tempo, tempo_)) +
    geom_jitter(size = 0.6) +
    geom_smooth(color = "darkgrey", se = FALSE, method = "lm") +
    facet_grid(~ tipo)
```

| Variável   | Coeficiente |
|------------|-------------|
| Atividades | -0,17       |
| Estudo     | -0,05       |
| Sono       | -0,13       |
Table: Coeficiente de correlação de Pearson entre o tempo no trânsito e as variáveis atividades %extra%, tempo de para estudo e tempo dormindo.

Indo um pouco além dos objetivos e analisando desta vez como o tempo dedicado ao estudo das matérias do curso e a atividades %extracurriculares% impacta no sono, podemos ver uma relação mais forte entre as variáveis. Estudando os coeficientes de correlação linear de Pearson da variável tempo dormindo, encontramos os valores -0,18 quando relacionamos com o tempo dedicado a atividades %extra% e de -0,35 quando relacionamos com o tempo dedicado aos estudos. É possível concluir que há uma relação de fraca para moderada e negativa entre as variáveis ~estudo e ~ativ e ~sono, ou seja, quanto maior o tempo dedicado a essas atividades, menor o tempo dedicado a dormir.

```{r}
transito %>%
  mutate(ativ = ifelse(ativ < 60, NA, ativ)) %>% 
  gather(estudo, ativ, key = tipo, value = tempo_) %>% 
  ggplot(aes(tempo_, sono)) +
    geom_jitter(size = 0.6) +
    geom_smooth(color = "darkgrey", se = FALSE, method = "lm") +
    facet_grid(~ tipo)
```

## Prod

```{r}
transito$prod_tempo <- as.factor(transito$prod_tempo)
levels(transito$prod_tempo) = c("Madrugada", "Manhã", "Tarde", "Noite")
```




# Bibliografia

links bons
http://time.com/9912/10-things-your-commute-does-to-your-body/
https://istoe.com.br/233957_TEMPO+MEDIO+GASTO+NO+TRANSITO+NO+BRASIL+CRESCE+20+EM+7+ANOS/
https://www.prodoscore.com/blog/harmful-impact-commuting

[1] http://www.saa.unb.br/images/stories/documentos/calendarios/graduacao/cal_atividades/calendario_atividade_1_2018.pdf
[1.1] http://www.jornaldebrasilia.com.br/cidades/em-media-brasiliense-perde-40-dias-por-ano-no-transito/
[3] http://webarchive.nationalarchives.gov.uk/20160105231823/http://www.ons.gov.uk/ons/rel/wellbeing/measuring-national-well-being/commuting-and-personal-well-being--2014/art-commuting-and-personal-well-being.html
[4] https://www.ncbi.nlm.nih.gov/pmc/articles/PMC3360418/
[5] http://advances.sciencemag.org/content/2/5/e1501705
[6] https://sleepfoundation.org/how-sleep-works/how-much-sleep-do-we-really-need/
[7] https://www.ncbi.nlm.nih.gov/pubmed/19042703