---
title: "Lista 4"
author: "Brenno Cordeiro"
date: "May 25, 2018"
output: html_document
---

```{r setup, include=FALSE}
knitr::opts_chunk$set(echo = TRUE)
load("fluxo-lot.Rdata")
load("janeiro.Rdata")
library('tidyverse')

fluxo_lot$faixa <- as.factor(fluxo_lot$faixa)
levels(fluxo_lot$faixa) <- c('Esquerda','Meio','Direita')

janeiro_temps$ano <- as.factor(janeiro_temps$ano)
```

### *Questão 2*
#### Existe uma faixa em particular para qual o fluxo de trânsito seja **consistentemente** maior que nas outras faixas?
Para verificar isso vamos *plotar* fluxo de trânsito nas três faixas.

```{r}
ggplot(fluxo_lot, aes(fluxo)) +
  geom_density(aes(colour=faixa), position = "identity")
```

Podemos notar que os dados das faixas não são exatamente consistentes. A faixa do meio tem uma frequência maior de *fluxo* perto de 100, enquanto a faixa da esquerda tem uma frequência de *fluxo* levemente maior entre os valores 150 e 200. A faixa da direita é definitivamante a faixa com menor fluxo.

### *Questao 3*
#### Existe uma relação entre fluxo e taxa de lotação?

```{r}
ggplot(fluxo_lot,aes(fluxo, lotacao)) +
  geom_point(alpha = 0.2) +
  geom_smooth(se = FALSE, method = "loess")
```

Parece haver uma forte relação entre o fluxo e taxa de lotação quando o fluxo é menor que ~70. Quando o fluxo é maior, a relação ainda parece existir, mas há muitos pontos fora dessa relação. Por fim, a relação parece sim existir, mas é mais fraca quando o fluxo cresce.

### *Questão 4*
#### Essa relação varia de acordo com horário do dia ou dia da semana?

```{r, warning=FALSE}
fluxo_lot %>% 
  mutate(
    horario = hora + minuto/60 + segundo/3600
  ) %>% 
ggplot(aes(fluxo, lotacao)) +
  geom_point() +
  geom_smooth(se = FALSE, method = "loess") +
  facet_wrap(~ cut_width(horario, 2, 1))
```

De manhã, podemos verificar que em intervalos de horário como das 8 às 10, das 14 às 16 e das 20 às 22 horas, a relação entre fluxo e lotação é menor percebida, visto que esses são horários de pico, onde a movimentação é maior, causando congestionamentos que aumentam muito a lotação. No peŕiodo entre as 16 e às 18 à relação é ainda mais sutil.

```{r}
#fluxo_lot$dia_semana <- as.factor(fluxo_lot$dia_semana)
#levels(fluxo_lot$dia_semana) <- c("")

ggplot(fluxo_lot,aes(y=fluxo, x=lotacao)) +
  geom_point(alpha=0.2) +
  geom_smooth(se = FALSE, method = "loess") +
  facet_wrap(~ dia_semana)
```
RESPONDER SOBRE A SEMANA!!!

### *Questão 5*
#### O que está acontecendo.

Com os dados fornecidos, pudemos verificar a relação do fluxo de trânsito com o tempo. Essa relação deveria existir, a priori, se pensarmos em como nós estabelecemos rotinas periódicas comuns na sociedade que ditam a forma (e horário) que executamos nossas tarefas. Ao analisarmos os dados, foi encontramos um maior fluxo nos períodos que concordam com o início e fim dessas rotinas. Aliado a isso, vemos a variação da variável lotação, que indica indiretamente a velocidade dos veículos. Isso nos mostra que quando há um certo fluxo, a lotação varia de certa forma. Essa forma é, porém, não tão previsível, o que causa a engenharia de tráfego, área da engenharia civil que busca aumentar o eficiência do trânsito nas cidades, ser tão complexa e envolver tantos cálculos.

## Temperaturas em Berkeley em Janeiro

### *Questão 1*
#### Nos últimos seis anos, qual ano teve o janeiro mais quente? Qual ano teve o mais frio?

```{r}
ggplot(janeiro_temps) +
  geom_boxplot(aes(ano,media))
```

Analisando a distribuição de temperaturas médias, concluimos que o ano de 2008 parece ter o janeiro mais frio, e o de 2009 o janeiro mais quente.
Analisando as temperaturas máximas e mínimas:

```{r}
ggplot(janeiro_temps) +
  geom_line(aes(dia, max), colour = "orangered") +
  geom_line(aes(dia, min), colour = "lightslateblue") +
  facet_wrap(~ ano, nrow = 1)
```

O ano de 2009 teve as maiores temperaturas máximas, portanto foi de fato o mais quente.
O ano de 2007, porém, teve dias com temperaturas mínimas menores que o ano de 2008. Em média, entretanto, ainda podemos dizer que 2008 teve o janeiro mais frio.

```{r, warning=FALSE}
janeiro_temps %>% 
  group_by(ano) %>% 
  summarise(media = mean(media)) %>% 
  ggplot() +
    geom_histogram(aes(ano, media, fill = media), stat = "identity") +
    scale_fill_gradient(high = "#ff5400", low = "#70a2ff")
```

### *QUESTÃO*
#### O computador ao qual o sensor é conectado estava quebrado para alguns dias em janeiro de 
um ano. Qual ano foi?

Se agruparmos os dados por ano e contar o número de observações
```{r}
janeiro_temps %>% 
  group_by(ano) %>% 
  summarise(n())
```

Podemos verificar que o ano de 2008 teve menos observações.