---
title: "Lista 2 - Transformação"
author: "Brenno Cordeiro"
date: "April 20, 2018"
output: html_document
---

```{r setup, include=FALSE}
knitr::opts_chunk$set(echo = TRUE)
library(nycflights13)
library(tidyverse)
```

### *1. Questão 5.2.4 - 1*
1. Atraso de chegada de duas horas ou mais
```{r message=FALSE}
filter(flights, arr_delay >= 120)
```

2. Voaram para Houston
```{r}
filter(flights, dest %in% c('IAH', 'HOU'))
```

3. Foram operados por United, American ou Delta
```{r}
filter(flights, carrier %in% c('UA', 'AA', 'DL'))
```

4. Partiram no verão
```{r}
filter(flights, month %in% c(7:9))
```

5. Chegaram com mais de duas horas de atraso, mas não sairam atrasados
```{r}
filter(flights, arr_delay >= 120 & dep_delay <= 0)
```

6. Foram adiadas por pelo menos uma hora, mas recuperaram mais de 30 minutos do atraso durante
o voo
```{r}
filter(flights, dep_delay >= 60 & sched_arr_time - arr_time >= 30)
```

7. Partiram entre meia-noite e 6 da manhã
```{r}
filter(flights, dep_time <= 600)
```


### *2. Questão 5.3.1 - 4*

1. Maior distância
```{r}
arrange(flights, desc(distance))
```

2. Menor distância
```{r}
arrange(flights, distance)
```


### *3. Questão 5.4.1 - 3*
A função `one_of` permite que a função `select` selecione uma variável caso ela esteja dentro dos valores fornecidos.
Para o vetor 
`vars <- c("year", "month", "day", "dep_delay", "arr_delay")`
a função pode ser útil caso se quisermos selecionar as variáveis incluídas nesse vetor, desta forma
`select(flights, one_of(vars))`

### *4. Questão 5.6.7 - 4*
```{r, message=FALSE}
cancelled <- flights %>%
  group_by(year, month, day) %>%
  summarise( n = sum(is.na(dep_delay)))

ggplot(cancelled, aes(day, n)) +
  geom_smooth(se = FALSE)
```
Há mais voos atrasados perto das 9 horas.

```{r message=FALSE}
cancelled <- flights %>%
  group_by(year, month, day) %>%
  summarise( n = sum(is.na(dep_delay)), delay = mean(dep_delay, na.rm = TRUE))

ggplot(cancelled, aes(delay, n)) +
  geom_smooth(se = FALSE)
```
Dias com atrasos médios maiores tiveram mais voos cancelados.

### *5. Questão 5.6.7 - 5*
```{r}
by_carrier <- flights %>%
  group_by(carrier) %>%
  summarise(delay = mean(dep_delay, na.rm = TRUE)) %>%
  arrange(desc(delay))
```
A Frontier Airlines(F9)

```{r}
flights %>% 
  group_by(carrier, dest) %>% 
  summarize(n = n() / mean(arr_delay, na.rm = TRUE)) %>%
  group_by(carrier) %>%
  summarise(score = mean(n)) %>%
  arrange(desc(score))
```

### *Questão 5.7.1 - 4*
```{r}
flights %>%
  filter(!is.na(arr_delay), arr_delay > 0) %>%
  group_by(dest) %>%
  mutate(total_delay = sum(arr_delay), prop_delay = arr_delay / sum(arr_delay)) %>%
  select(year:day, total_delay, prop_delay, everything())
```
