---
title: "Lista 2 - Transformação"
author: "Brenno Cordeiro"
date: "April 20, 2018"
output: html_document
---

```{r setup, include=FALSE}
knitr::opts_chunk$set(echo = TRUE)
library(nycflights13)
library(tidyverse)
```

### *1. Questão 5.2.4 - 1*
1. Atraso de chegada de duas horas ou mais
```{r message=FALSE}
filter(flights, arr_delay >= 120)
```

2. Voaram para Houston
```{r}
filter(flights, dest %in% c('IAH', 'HOU'))
```

3. Foram operados por United, American ou Delta
```{r}
filter(flights, carrier %in% c('UA', 'AA', 'DL'))
```

4. Partiram no verão
```{r}
filter(flights, month %in% c(7:9))
```

5. Chegaram com mais de duas horas de atraso, mas não sairam atrasados
```{r}
filter(flights, arr_delay >= 120 & dep_delay == 0)
```

6. Foram adiadas por pelo menos uma hora, mas recuperaram mais de 30 minutos do atraso durante
o voo
```{r}
filter(flights, dep_delay >= 60 & sched_arr_time - arr_time >= 30)
```

7. Partiram entre meia-noite e 6 da manhã
```{r}
filter(flights, dep_time <= 600)
```


### *2. Questão 5.3.1 - 4*

1. Maior distância
```{r}
arrange(flights, desc(distance))
```

2. Menor distância
```{r}
arrange(flights, distance)
```


### *3. Questão 5.4.1 - 3*
A função `one_of` permite que a função `select` selecione uma variável caso ela esteja dentro dos valores fornecidos.
Para o vetor 
`vars <- c("year", "month", "day", "dep_delay", "arr_delay")`
a função pode ser útil caso se quisermos selecionar as variáveis incluídas nesse vetor, desta forma
`select(flights, one_of(vars))`