---
title: "Lista 3"
author: "Brenno Cordeiro"
output: html_document
---

```{r setup, include=FALSE}
knitr::opts_chunk$set(echo = TRUE)
library('tidyverse')
library('nycflights13')
```

## 7.3.4

#### 7.3.4.1.
```{r, echo=FALSE, message=FALSE}
ggplot(diamonds) + 
  geom_freqpoly(aes(x), binwidth = 0.5, color = "red") +
  geom_freqpoly(aes(y), binwidth = 0.5, color = "green") +
  geom_freqpoly(aes(z), binwidth = 0.5, color = "blue") +
  coord_cartesian(xlim = 0:18)
```
"x" seria a altura enquanto "y" e "z" seriam as largura e profundidade do diamante.

#### 7.3.4.2.
```{r}
ggplot(diamonds, aes(price)) +
  geom_freqpoly(binwidth = 100, position = "stack") +
  coord_cartesian(xlim = 0:2500)
```

No valor 1500 de *price* há um vale que não poderia ser visualizado com um `binwidth` maior

#### 7.3.4.3.
```{r}
diamonds %>% 
  filter(carat %in% c(0.99, 1)) %>% 
  count(carat)
```
  
É possível que os valor de *carat* dos diamantes sejam arredondados para cima.

#### 7.3.4.4.
```{r, echo=FALSE, message=FALSE, warning=FALSE}
ggplot(diamonds, aes(price)) +
  geom_histogram() +
  coord_cartesian(0:5000, 0:5000)

ggplot(diamonds, aes(price))+
  geom_histogram() +
  xlim(0,5000) +
  ylim(0,5000)
```

`coord_cartesian` da um zoom no gráfico enquanto `xlim/ylim` cortam os valores fora do limite.

## 7.5.1.1
#### 7.5.1.1.1.
```{r}
flights %>% 
  mutate(
    cancelled = is.na(dep_time),
    sched_hour = sched_dep_time %/% 100,
    sched_min = sched_dep_time %% 100,
    sched_dep_time = sched_hour + sched_min / 60
  ) %>% 
  ggplot() +
    geom_freqpoly(aes(x = sched_dep_time, y = ..density.., color = cancelled), bins = 18)
```

#### 7.5.1.1.2.

A variável `carat` tem forte relação com o preço:
```{r, echo=FALSE, message=FALSE}
ggplot(diamonds,aes(carat, price)) +
  geom_point() +
  geom_smooth()

```

Comparando com `cut`
```{r}
ggplot(diamonds) +
  geom_boxplot(aes(x=cut, y=carat))
```

Os diamantes de maior quilate estão mais distribuidos nas piores qualidades. Portanto, as piores categorias tem os diamantes mais caros

#### 7.5.1.1.3.
```{r, message=FALSE}
library('ggstance')
ggplot(mpg, aes(hwy, class)) +
  geom_boxploth()

ggplot(mpg, aes(class, hwy)) +
  geom_boxplot() +
  coord_flip()
```
Os gráficos são idênticos.

#### 7.5.1.1.4.
```{r, message=FALSE}
library('lvplot')

ggplot(diamonds, aes(cut, price)) +
  geom_lv()
```

#### 7.5.1.1.5.
```{r, message=FALSE}
ggplot(mpg, aes(class, hwy)) +
  geom_violin()

ggplot(mpg, aes(hwy)) +
  geom_histogram() +
  facet_wrap(~ class)

ggplot(mpg, aes(hwy)) +
  geom_freqpoly(aes(color = class))
```

O `geom_violin()` é bom para comparar a distribuição dos dados diretamente. `geom_histogram()` com facetas é bom para ver o comportamente de cada classe separadamente. Por fim, `geom_freqpoly()` colorido é útil quando se quer verificar a relação do comportamento de cada classe de valores.

#### 7.5.1.1.6.
```{r}
library(ggbeeswarm)

ggplot(mpg, aes(class, hwy)) +
  geom_beeswarm()
ggplot(mpg, aes(class, hwy)) +
  geom_quasirandom()
```

## 7.5.2.1
#### 7.5.2.1.1.
Distribuição de `cut` em `color`
```{r}
diamonds %>% 
  count(color, cut) %>%  
  group_by(color) %>% 
  mutate(prop = n / sum(n)) %>% 
  ggplot(mapping = aes(x = color, y = cut)) +
    geom_tile(mapping = aes(fill = prop))
```

Analogamente, distribuição de `color` em `cut`
```{r}
diamonds %>% 
  count(color, cut) %>%  
  group_by(cut) %>% 
  mutate(prop = n / sum(n)) %>% 
  ggplot(mapping = aes(x = color, y = cut)) +
    geom_tile(mapping = aes(fill = prop))
```

#### 7.5.2.1.2.
```{r}
flights %>% 
  group_by(month, dest) %>% 
  summarise(delay = mean(dep_delay, na.rm = TRUE)) %>% 
  ggplot(aes(y=month, x=dest, fill = delay)) +
    geom_tile()
```

Há muitos valores diferentes para a variável `dest` e muitos valores faltantes.

#### 7.5.2.1.3.
```{r}
diamonds %>% 
  count(color, cut) %>%  
  ggplot(mapping = aes(y = color, x = cut)) +
    geom_tile(mapping = aes(fill = n))
```

Há mais valores no eixo *y*, o que causa o gráfico ficar levemente distorcido.

## 7.5.3.1
#### 7.5.3.1.1.
```{r, message=FALSE}
ggplot(diamonds, aes(price)) +
  geom_freqpoly(aes(colour = cut_width(carat, 0.5)))

ggplot(diamonds, aes(price)) +
  geom_freqpoly(aes(colour = cut_number(carat, 10)))
```
Enquanto `cut_width` separa em intervalos iguais, `cut_number` separa em intervalos proporcionais. Dessa forma, o `cut_width` se demonstra ineficiente na visualização da distribuição de `carat` e `price`, pois a muitas classes ficam vazias comparadas as outras.

#### 7.5.3.1.2.
```{r, message=FALSE}
ggplot(diamonds, aes(carat)) +
  geom_freqpoly(aes(colour = cut_number(price, 10))) +
  coord_cartesian(xlim = 0:2.5)
```

#### 7.5.3.1.3.
```{r, message=FALSE}
diamonds %>% 
  filter(carat <= 4) %>%  
  ggplot() +
    geom_boxplot(aes(y = price, x = cut_width(carat, 1, 0.5)))
```

Diamantes menores tem uma variabilidade menor. Isso não me impressiona, visto que diamantes maiores dependem muito de outros fatores para determinar seu preço.

#### 7.5.3.1.4.
```{r}
ggplot(diamonds) +
  geom_histogram(aes(log(price),y=..density.., fill=cut), bins = 30) +
  facet_wrap(~ cut_number(carat, 10))
```

#### 7.5.3.1.5.
```{r}
ggplot(data = diamonds) +
  stat_bin2d(mapping = aes(x = x, y = y), binwidth = 0.5) +
  coord_cartesian(xlim = c(4, 11), ylim = c(4, 11))
```

Como há uma relação forte entre `x` e `y`, um gráfico `bin` não é capaz de revelar os *outliers*.
